【裁判字號】    98,沙交簡上,290
【裁判日期】    980421
【裁判案由】    過失傷害
【裁判全文】
臺灣臺中地方法院刑事判決         98年度沙交簡上字第290號
上  訴  人  臺灣臺中地方法院檢察署檢察官檢察官
被      告  甲○○
                    國民
上列上訴人因被告過失傷害案件，不服本院沙鹿簡易庭98年度沙
交簡字第53號中華民國98年2 月19日第一審簡易判決（起訴案號
：臺灣臺中地方法院檢察署97年度偵字第25078 號），提起上訴
，本院管轄第二審之合議庭，判決如下：
    主    文
上訴駁回。
    犯罪事實
一、甲○○於民國97年4月25日下午，駕駛車牌號碼1503-UA號自
    小貨車，由南往北沿臺中縣龍井鄉○○○路行駛，嗣於同日
    下午4時10時許，行經臺中縣龍井鄉○○○路194號臺中縣警
    察局烏日分局犁份派出所（下稱犁份派出所）前，欲左轉進
    入犁份派出所時，本應注意轉彎車應讓直行車先行，及車前
    狀況，隨時採取必要之安全措施。而當時天氣晴、日間自然
    光線、路面乾燥、無缺陷，亦無障礙物，且視距良好，並無
    不能注意之特別情事，竟疏未注意及此，貿然左轉，適有騎
    乘車牌號碼TSJ- 540號輕型機車，亦疏未注意車前狀況之乙
    ○○，由北往南沿遊園南路行經該處，兩車因而發生碰撞，
    致乙○○人車倒地，因而受有左足第二趾近端指節骨折、左
    足踝挫傷並擦傷、左足第二趾指甲斷裂、左足第二指創傷後
    關節攣縮之傷害。而甲○○於肇事後，在有偵查犯罪權限之
    公務員發現上開犯行前，主動向到場處理之員警承認為肇事
    人，而自首犯罪並接受裁判。
二、案經乙○○訴由臺灣臺中地方法院檢察署檢察官偵查後聲請
    簡易判決處刑。
    理    由
壹、證據能力：按被告以外之人（包括證人、鑑定人、告訴人、
    被害人及共同被告等）於審判外之陳述雖不符刑事訴訟法第
    159條之1至之4等4條之規定，而經當事人於審判程序同意作
    為證據，法院審酌該言詞陳述或書面陳述作成時之情況，認
    為適當者，亦得為證據；當事人、代理人或辯護人於法院調
    查證據時，知有刑事訴訟法第159條第1項不得為證據之情形
    ，而未於言詞辯論終結前聲明異議者，視為有前項之同意，
    同法第159條之5定有明文。立法意旨在於傳聞證據未經當事
    人之反對詰問予以核實，原則上先予排除。惟若當事人已放
    棄反對詰問權，於審判程序中表明同意該等傳聞證據可作為
    證據；或於言詞辯論終結前未聲明異議，基於尊重當事人對
    傳聞證據之處分權，及證據資料愈豐富，愈有助於真實發見
    之理念，且強化言詞辯論主義，使訴訟程序得以順暢進行，
    上開傳聞證據亦均具有證據能力。本件告訴人乙○○於警詢
    、偵查中之陳述，對被告而言，其性質雖均屬傳聞證據，惟
    查無符合同法第159條之1至之4等前4條之情形，其所為之上
    開談話紀錄表、偵訊筆錄內容，業經本院於審理時予以提示
    並告以要旨，且經檢察官、被告表示意見，當事人已知上述
    筆錄乃傳聞證據，且均未於言詞辯論終結前對該筆錄內容聲
    明異議，依上開規定，是告訴人於警詢、偵查中之陳述已擬
    制同意其有證據能力，本院審酌上開筆錄作成時，較無人情
    施壓或干擾，亦無不當取供之情形，認為以之作為本案之證
    據亦屬適當，是告訴人於警詢、偵查中之陳述自具有證據能
    力。
貳、認定本件犯罪事實所憑證據及論罪科刑：
一、訊據被告甲○○對於上開犯罪事實坦承不諱（見臺灣臺中地
    方法院檢察署97年度偵字第25078 號偵查卷宗【下稱偵卷】
    第15、25頁、原審卷98年2 月13日訊問筆錄、本院卷第34頁
    ），核與告訴人乙○○於警詢、偵查時證述本件車禍發生經
    過等情相符（見偵卷第3 、16、25頁），且有道路交通事故
    現場圖、道路交通事故調查報告表(一)、(二)、酒精濃度測定紀
    錄單、刑法第185條之3案件測試觀察紀錄表、澄清綜合醫院
    中港分院診斷證明書、現場照片4張附卷可稽（見偵卷第6、
    12至14、20、21頁），足徵被告之自白與事實相符，堪以採
    信。按汽車行駛時，駕駛人應注意車前狀況，並隨時採取必
    要之安全措施；汽車行駛至交叉路口，轉彎車應讓直行車先
    行，道路交通安全規則第94條第3項、第102條第7 款分別定
    有明文。被告為領有駕駛執照之車輛駕駛人，前開交通規則
    為其所應注意，而依肇事當時天氣晴、日間自然光線、路面
    乾燥、無缺陷，亦無障礙物，且視距良好（有上開道路交通
    調查報告表(一)為證）之情形下，殊無不能注意之情事，惟於
    左轉彎時，未讓直行車先行，又未注意車前狀況，而未能採
    取適當之安全措施，致與告訴人所騎乘之輕型機車發生碰撞
    ，被告就本件車禍之發生，自有過失，且其過失與告訴人受
    傷之結果間，亦具有相當因果關係。至告訴人行經肇事路段
    時，復未注意車前狀況，致發現被告之自小貨車時，未能採
    取適當之安全措施，亦有過失甚明。被告與告訴人之過失既
    合併為本件車禍發生之原因，則被告過失傷害之責任亦無從
    解免，是本件事證明確，被告過失傷害犯行堪以認定，應予
    依法論科。
二、核被告所為，係犯刑法第284條第1項之過失傷害罪。被告於
    肇事後，在有偵查權限之公務員發覺犯罪之前，向到場之員
    警主動陳述肇事經過自首而接受裁判等情，有臺中縣警察局
    道路交通事故肇事人自首情形紀錄表1 件在卷足憑（見偵卷
    第18頁），自應依刑法第62條前段之規定，減輕其刑。
三、原審經審理結果，認被告罪證明確，適用刑法第284條第1項
    前段、第62條前段、第41條第1項前段，刑法施行法第1條之
    1 之規定，並審酌被告本件過失犯行造成告訴人傷害之程度
    ，及其犯罪後雖坦承犯行，但迄未賠償告訴人等一切情狀，
    量處拘役50日，並諭知易科罰金之折算標準，核其認事用法
    俱無不當，量刑亦稱允洽。檢察官雖據告訴人具狀請求上訴
    ，並以原審認被告符合自首要件，與事實不符，且未依業務
    過失傷害罪論處，亦有違誤等語，指摘原審判決不當。惟查
    ：
  (一)刑法上所謂業務，係以事實上執行業務者為標準，即指以反
    覆同種類之行為為目的之社會的活動而言，其僅偶一從事者
    ，不得謂為業務，最高法院著有43年臺上字第826 號、26年
    滬上字第29號判例可資參照。又按刑法上所謂業務，固包括
    主要部分之業務，及為完成主要業務所附隨之準備工作與輔
    助事務在內，但為免將業務過失之認定趨於浮濫，致使對於
    業務過失之加重處罰，失卻其刑事政策上之意義，此項附隨
    準備工作與輔助事務，當非漫無限制，必須與其主要業務有
    直接、密切之關係者，始可包含在業務概念之中，而認其屬
    業務之範圍。又因執行業務之人，乃執行隨時可致他人生命
    身體於危險之行為，且該行為係持續、反覆地行使，自有應
    經常注意俾免於危險之特別義務。倘其雖係從事業務之人，
    但其過失致人於死，並非因執行其主要業務或其附隨業務之
    行為者，仍不得論以業務過失致人於死罪（最高法院97年度
    臺上字第3039號判決意旨參照）。查被告於偵查中供稱：「
    （問：你平常的職業？）做零工，我是在派出所擔任義工，
    有時幫忙開貨車載車禍受損的車輛等語（見偵卷第25頁）；
    復於本院審理時供述：伊是臨時工，有時受僱幫人搭戲棚，
    但不是每天都有工作，且伊亦不須要用貨車載運棚架，棚架
    都由老闆備妥，案發當天是伊休息的時間，因為伊是民防人
    員，當日下午3 時許，犁份派出所員警打電話給伊，請伊幫
    忙載運發生事故之機車，伊將機車載回犁份派出所時，發生
    本件車禍，伊幫忙載運事故機車之時間，並不固定，員警找
    伊幫忙時，伊若剛好有空才會去做，算是服務社會，伊載運
    機車之當事人若生活較困苦，伊就不收載運費用，若有收費
    ，是收新臺幣3 百元以補貼油錢，不論路程遠近都一樣，若
    當事人不給伊費用，也就此作罷等語（見本院卷第34頁正反
    面），而與證人即處理本件車禍之犁份派出所警員丁○○於
    本院審理時證述：被告是犁份派出所的民防人員，據伊所知
    ，被告平日是在種植蕃薯、做搭架廟會臨時戲棚之工作，被
    告載運事故機車，並非被告受僱或受託犁份派出所，而是機
    動幫忙，因為被告有小貨車，載運機車較方便，且被告隨時
    都可以機動的幫忙，如果是外面的機車行，有時必須等候很
    久，被告向當事人收取移置費用，並不屬於規費或罰鍰的一
    部分，大部分都是被告載運回來後，自己跟當事人協調，沒
    有固定的費用，派出所與被告比較熟識的員警，才會去找被
    告幫忙，不是每一件移置事故車輛均固定找被告幫忙等語（
    見本院卷第31、32頁）相符，堪以採信，足證被告平時係以
    搭架戲棚等臨時工為業，駕駛自小貨車為犁份派出所載運事
    故機車，並非其所選擇日常生活所從事之工作，不具有反覆
    、經常性，而僅屬臨時、偶一為之性質，雖被告偶有向當事
    人收取載運費用，然此費用應屬補償被告因載運車輛而支出
    之必要費用，而與從事業務所獲得之報酬亦屬有異，自難期
    待被告能與以駕駛為業者具有相同嫻熟、妥善操駕汽車之能
    力，進而克盡特別之注意義務。準此，被告臨時載運事故機
    車之行為，當難認係主要業務或附隨業務，應認被告非違反
    業務上注意義務之業務過失責任，始合於法律公平正義之要
    求，否則毋乃過苛，有失事理之平。檢察官以被告應構成業
    務致人於死罪，應有誤會。
  (二)又按所謂自首，應係對於未發覺之犯罪，在有偵查犯罪職權
    之公務員知悉犯罪事實及犯人前，向職司犯罪偵查之公務員
    坦承犯行，並接受法院之裁判而言。又所謂「未發覺」之罪
    ，凡有偵查犯罪職權之公務員，不知有犯罪之事實，或雖知
    有犯罪事實，而不知犯罪人為何人者，均屬之，最高法院29
    年上字第3430號判例、92年臺上字第4515號判決意旨參照。
    證人丁○○於本院審理時證述：本件車禍發生時，犁份派出
    所正在舉行勤前教育，聽到路口有撞擊聲音，派出所的同仁
    就到外面查看，才知道發生車禍，但不知道當事人是何人，
    伊等就依交通事故規範處理，並以救護告訴人為主，伊雖然
    認識被告，但不知道現場發生事故之自小貨車是被告的，所
    以在被告告知其是肇事者之前，伊並不知道肇事者是何人等
    語明確（見本院卷第31頁正反面），足徵本件車禍發生之地
    點，雖在犁份派出所前，然在被告主動告知在場處理之員警
    其為肇事者前，處理本件車禍之員警，尚不知悉犯人為何，
    則揆諸上開說明，被告所為，自符合自首之要件無疑。檢察
    官此部分上訴理由認被告不符合自首要件，亦有誤會。
四、綜上所述，檢察官依告訴人之請求，仍執前詞，提起本件上
    訴，以原審判決認被告犯普通過失傷害罪不當，適用自首減
    刑之規定有所違誤等語，指摘原審判決不當，為無理由，應
    予駁回。
據上論斷，應依刑事訴訟法第455條之1第1項、第3項、第373 條
、第368條，判決如主文。
本案經檢察官丙○○到庭執行職務。
中    華    民    國    98    年     4    月    21    日
                  刑事第十六庭  審判長法  官  陳玉聰
                                      法  官  洪挺梧
                                      法  官  郭妙俐
以上正本證明與原本無異。
不得上訴。
                                      書記官  廖鳳美
中    華    民    國    98    年    4     月    21    日


司法院資訊處製作；財團法人民間司法改革基金會備份。
